【裁判字號】    99,消債更,72
【裁判日期】    991130
【裁判案由】    更生
【裁判全文】
臺灣桃園地方法院民事裁定            99年度消債更字第72號
聲  請  人
即  債務人  戴榮輝
代  理  人  廖于清  律師
上列當事人因消費者債務清理事件聲請更生，本院裁定如下：
    主    文
更生及保全處分之聲請均駁回。
聲請費用由聲請人負擔。
    理    由
一、本件聲請意旨略以：聲請人前曾於民國98年12月間向最大債
    權銀行台新銀行申請前置協商，協商方案為180 期、利率4%
    、每月新台幣（下同）10,569元，惟因尚有民間資產管理公
    司債務，且為聲請人所無法負擔，致協商未能成立。聲請人
    之無擔保或無優先權債務總額未逾1,200 萬元，復未經法院
    裁定開始清算程序或宣告破產，且非聲請人主觀惡意，實係
    客觀上具有上述不可歸責事由存在，爰依法聲請更生等語。
二、按債務人與金融機構協商成立者，不得聲請更生或清算，但
    因不可歸責於己之事由，致履行顯有重大困難者，不在此限
    ；本條例施行前，債務人依金融主管機關協調成立之中華民
    國銀行公會會員，辦理消費金融案件無擔保債務協商機制與
    金融機構成立之協商，準用前項之規定，消費者債務清理條
    例第151 條第5 項、第6 項分別定有明文。又聲請更生或清
    算不合程式或不備其他要件者，法院應以裁定駁回之，但其
    情形可以補正者，法院應定期間先命補正，同條例第8 條亦
    定有明文。次按依債務人與金融機構協商成立者，除非因不
    可歸責於己之事由，致履行顯有重大困難，否則不得聲請更
    生或清算，消費者債務清理條例第151 條第5 項規定意旨甚
    明。是債務清償方案成立後，固由債務人按其條件履行，惟
    需於其後發生情事變更，在清償期間收入或收益不如預期，
    致該方案履行困難甚或履行不能，因不可歸責於己，始能聲
    請更生或清算。此項規定旨在避免債務人任意毀諾已成立之
    協商，濫用更生或清算之裁判上債務清理程序，蓋以債務清
    償方案係經當事人行使程序選擇權所為之債務清理契約，債
    務人應受該成立之協議所拘束。債務人既已與金融機構協商
    成立，如認該協商方案履行有其他不適當情形，自仍應再循
    協商途徑謀求解決。經查：
(一)、本件依聲請人提出之財政部臺灣省北區國稅局98年度綜合所
    得稅各類所得資料清單影本所載，聲請人98年收281,807 元
    ，平均每月收入約23,483元，然聲請人於本院99年9 月8 日
    調查時自陳每月收入不含加班費約23,000元，若加計加班費
    則每月收入可以有27,000元至28,000元，另98年度有13,000
    元年終獎金，是本院認聲請人每月可供支配款項應認為至少
    以27,000元計算為合理。
(二)、聲請人所陳報之每月各項支出部分：（本院卷第134頁）
１、膳食10,000元、房租11,000元：就此部分支出，業據聲請人
    提出房屋租賃契約書影本為憑（見本院卷第136 頁），惟依
    聲請人本院99年9 月8 日訊問期日調查時所述，聲請人係與
    父母同住，且該膳食費為全家3 人之費用，故本院認就聲請
    人上開支出均應以1/3 計算，亦即膳食費3,333 元、房租3,
    667 元為可採，逾此數額即不予列計。
２、管理費1,340 元、電費3,947 元、水費1,000 元、瓦斯費1,
    500 元、有線電視費550 元、交通費1,000 元、網路費800
    元：聲請人雖經本院以裁定命其就支出部分檢附相關證據以
    為釋明，然聲請人仍迄未就上開各項支出提出任何佐證，致
    本院無從審酌。而本院考量聲請人與父母同住，理應平均攤
    分家庭必要支出，前開管理費、水費、電費、瓦斯費、有線
    電視費當屬家庭必要支出，惟水費、電費、瓦斯費均係每2
    月徵收一次，單月數額分別應以1,500 元、500 元、700 元
    為合理，故此部分聲請人應分擔之數額為1,530 元《即（1,
    340 ＋1,500 ＋500 ＋700 ＋550 ）÷3 ＝1,530 》，加上
    聲請人個人之交通費1,000 元，聲請人此部分必要支出應為
    2,530 元，至聲請人所列網路費用800 元，因非生活所必然
    需要，故不予列入。
３、綜上，本件聲請人每月平均收入27,000元，扣除上開必要生
    活支出9,530 元後（計算式：3,333 元＋3,667 元＋2,530
    元＝9,530 元），尚餘17,470元。
(三)、再觀諸最大債權銀行台新銀行於本院99年9 月8 日訊問期日
    所提出180 期、利率4%、每期4,000 元之還款方案，其餘債
    權人除未到場之花旗銀行、永豐銀行外亦均比照提出，債權
    人主張聲請人每月應清償之數額如下：債權人華南銀行每期
    300 元、國泰世華銀行每期160 元、聯邦銀行每期1,646 元
    、摩根聯邦資產管理股份公司每期390 元、玉山銀行每期6,
    568 元、中國信託銀行每期1,900 元、萬榮行銷股份有限公
    司每期1,666 元、日盛銀行每期300 元，此部分總計每月應
    清償16,930元，應係聲請人上開每月餘款17,470元所能負擔
    ，至於聲請人雖然尚有花旗銀行、永豐銀行之債務尚未計入
    。然依該二債權人所陳報之債權數額花旗銀行部分為本金49
    ,836元，永豐銀行則為本金59,429元（見本院卷第69頁、11
    5 頁），均非鉅額債務，縱加計違約金及遲延利息，聲請人
    前開收入中若有較多之加班費並加計年終獎金，聲請人應有
    能力清償，是難認聲請人有不能清償或不能清償之虞，準此
    ，堪認聲請人尚乏不可歸責於己致履行顯有重大困難之情形
    。
三、結論，本件聲請人已無不可歸責之事由，履行債務亦非顯有
    重大困難，應屬聲請更生之要件不備，且又無從補正，依首
    揭條文之意旨，自應駁回其更生之聲請，又聲請人更生之聲
    請既業經駁回，則其財產之保全處分即已無必要，是其保全
    處分之聲請應併予駁回之，爰裁定如主文。
中    華    民    國    99    年    11    月    30    日
                  民事第二庭  法  官  卓立婷
上為正本係照原本作成。
如不服本裁定應於送達後10日內向本院提出抗告狀，並應繳納抗
告費新台幣1000元。
中    華    民    國    99    年    11    月    30    日
                              書記官  王素玲

司法院資訊處製作；財團法人民間司法改革基金會備份。
